臺灣臺中地方法院刑事判決　　　　　　　　　　　　九十三年度訴字第一五四號
　　公　訴　人　臺灣臺中地方法院檢察署檢察官
　　被　　　告　丙○○
　　選任辯護人　張居德
　　　　　　　　楊雯齡
右列被告因違反毒品危害防制條例案件，經檢察官提起公訴（九十三年度偵字第一０
七九九號），本院判決如左：
    主    文
丙○○共同連續轉讓第二級毒品，累犯，處有期徒刑年，扣案之新臺幣伍仟元沒收
。又對於公務員依法執行職務時，施強暴，累犯，處有期徒刑柒月。應執行有期徒刑
年肆月，扣案之新臺幣伍仟元沒收。
被訴販賣第一級毒品部分無罪。
    犯罪事實
一、丙○○曾於民國（下同）八十九年間因違反毒品危害防制條例案件，經本院以八
    十九年度訴字第二一０九號判決判處有期徒刑十月確定，又於九十年間復因違反
    毒品危害防制條例案件，經本院以九十年度訴字第一三三八號判決判處有期徒刑
    十月確定，前開所處徒刑，經於九十一年三月六日入監接續執行，於九十二年十
  月二日始因縮短刑期而執行完畢；詎其仍不思警惕，明知安非他命係毒品危害防
    制條例第二條第二項第二款所列管之第二級毒品，依法不得持有、轉讓，竟基於
    轉讓第二級毒品之概括犯意，先自九十三年五月間起，至同年六月七日止，在其
    與女友甲○○共同居住於臺中市工業區○○○路之租屋處，連續六次無償轉讓第
    二級毒品安非他命予其女友甲○○施用。又因友人乙○○於九十三年六月七日晚
    上八時許，以電話向其索取安非他命施用，復於九十三年六月八日凌晨零時三十
    分許，由與其具有上開犯意聯絡之甲○○駕駛車牌號碼九Ｕ－七九九三號自小客
    車，搭載丙○○共同前往臺中市○○路○段與宏福一巷口處與乙○○碰面，並由
    坐於副駕駛座之丙○○取出其所有，向姓名年籍不詳綽號「阿楊」之成年男子以
    每０．四公克新臺幣（下同）一千元之價格買入，共計價值約一萬元之第二級毒
    品安非他命二包（總毛重三．八一公克，總淨重三．０五公克，共取０．０六公
    克供鑑驗用罄，總餘二．九九公克），遞交坐於駕駛座之甲○○，由甲○○接手
    轉交予站立車外靠近駕駛座旁之乙○○，而乙○○為免丙○○損失過重，乃交付
    五千元予丙○○收受。嗣交付完畢後，甲○○與丙○○共同駕車離去時，見乙○○為騎乘私人使用之重機車之二名男子（係發現甲○○、丙○○二人駕車行蹤可
    疑而尾隨跟監之員警己○○、戊○○）攔下盤查，渠二人見狀，以為係歹徒搶錢
    或乙○○之仇家尋仇，甲○○乃直覺加速逃離現場；未幾，渠二人因恐上開二名
    不詳男子將乙○○押走，遂改由丙○○駕車在附近徘徊，而行經臺中市○○區○○路與福雅路一一一巷口時，因前方駛來一輛警用巡邏車正面阻擋於車頭，且見
    車後方駛來一輛重機車，而騎乘重機車之人員（即警員己○○、戊○○）已持槍
    敲其車窗玻璃示意渠等下車，斯時，丙○○已然知悉該兩名敲其車窗玻璃之人應
    係正依法執行職務之員警，竟為脫免逮捕，迅將上開自小客車倒車迴轉，衝撞後
    方之重機車（毀損部分未據告訴），並致站立一旁之警員己○○受有挫傷及撕裂
    傷（傷害部分未據告訴），而當場施強暴於己○○、戊○○二人，嗣因再撞擊停
    放路旁之車牌號碼ＯＤ－四八五一號自小客車，丙○○始停下車子，而與甲○○
    二人下車為警逮捕，並經警於丙○○身上扣得含前開乙○○交付五千元之現金一
    萬四千五百元。
二、案經臺中市警察局第六分局報告臺灣臺中地方法院檢察署檢察官偵查起訴。
    理    由
壹、有罪部分：
一、(一)訊據被告丙○○對於右揭時、地連續六次提供甲○○無償施用安非他命之事實
    及於九十三年六月八日與甲○○共同以低於買價之五千元價格將安非他命二包轉
    讓乙○○施用之事實於偵查中及本院審理時供承不諱，核與證人甲○○於警詢及
    本院審理時之證述（詳九十三年度偵字第一０七九九號卷第二十頁及本院九十三
    年十一月二十三日審理筆錄），及證人乙○○於警詢、偵查中及本院審理時之證
    述（詳九十三年度偵字第一０七九九號卷第七十五頁及本院九十三年十一月二十
    三日審理筆錄），並有經警自乙○○身上當場查扣之安非他命二包可資佐證。該
    二包安非他命毒品經鑑驗結果，總毛重三．八一公克，總淨重三．０五公克，共
    取０．０六公克供鑑驗用罄，總餘二．九九公克，確均含有第二級毒品甲基安非
    他命成分，有內政部警政署刑事警察局九十三年九月十三日刑鑑字第０九三０一
    八０七二四號鑑定通知書一紙附卷可稽。堪認被告之任意性自白，確與事實相符
    ，自堪採信。被告丙○○上開連續轉讓第二級毒品之犯行，足堪認定。(二)訊據被
    告丙○○矢口否認有何妨害公務犯行，辯稱：伊當時係在停等紅綠燈，有兩名男
    子敲打伊車玻璃窗，伊以為係行搶歹徒，遂倒車欲離去，而當時所撞擊之機車係
    一般人使用之機車，並非警用機車，且騎乘機車之人並未穿著警察制服，伊並不
    知道是警方在執行職務云云。然查，前揭被告丙○○於員警己○○、戊○○依法
    執行職務之時，以倒車迴轉之強暴方式，妨害公務之犯行，業據證人即員警己○○、戊○○二人於本院審理時證述明確，且與證人己○○於九十三年六月八日所
    製作之職務報告書互核一致，又被告丙○○與證人甲○○雖均矢口否認當時渠等
    所駕駛之自小客車前有一輛警車攔在車前，惟依一般經驗法則，倘被告丙○○當
    時確係在停等紅燈，則依其所述其當時因恐遭搶，遂欲離去，理應係踩下油門往
    前衝去，然其竟捨加速前衝而排擋後退倒車，顯不符常情，是證人己○○、戊○○二人證稱當時係有一輛警用福特車攔阻在被告車前，致被告無法前行，而倒車
    逃逸一情，應堪採信。再證人己○○、戊○○二人雖未穿警察制服，亦未騎乘警
    用機車，而持槍敲打被告車窗玻璃示意被告與甲○○二人下車，而當時既已有一
    輛鳴笛閃有警示燈之警用福特車攔阻在被告車前，被告自應知悉敲其車窗玻璃示
    意渠等下車之人應係警察無誤，其捨停車下車受檢，而倒車衝撞停放後方證人己○○、戊○○騎用之機車，且使站立車旁之證人己○○因其倒車閃避不及而受有
    傷害，其以倒車之施強暴行為，妨害員警己○○、戊○○二人依法行使職務之犯
    行，亦堪認定。
二、(一)按毒品危害防制條例第四條第一項之販賣第一級毒品罪，必須行為人係意圖營
    利，而販入或賣出第一級毒品或二者兼而有之，方足構成。倘行為人係供自己施
    用而販入，始終無營利之意思，縱以原價或低於原價有償讓與他人，即難謂係販
    賣行為，僅得以轉讓第一級毒品罪論處（最高法院九十二年度臺上字第三八三七
    號判決參照）。次按安非他命依其成癮性、濫用性及對社會危害性之程度，已為
    毒品危害防制條例第二條第二項第二款規定列為第二級毒品，依法不得持有、轉
    讓。被告丙○○轉讓第二級毒品安非他命予甲○○、乙○○，核其所為係犯毒品
    危害防制條例第八條第二項之轉讓第二級毒品罪。又查刑事訴訟法第三百條所定
    科刑之判決，得就起訴之犯罪事實，變更檢察官所引應適用之法條，係指法院於
    不妨害事實同一之範圍內，得自由認定事實適用法律而言。而事實是否同一，應
    視檢察官起訴之基本社會事實是否同一，及犯罪構成要件有無罪質上之共通性為
    斷。本件公訴人雖認被告係犯毒品危害防制條例第四條第二項之販賣第二級毒品
    罪，然查，依被告於警詢中供承伊販賣安非他命係以０．四公克一千元之價格賣
    出等語（詳九十三年度偵字第一０七九九號卷第十八頁），則本件被告交付予證
    人乙○○之二包安非他命經鑑驗結果，既係總毛重三．八一公克，總淨重三．０
    五公克，其價格應近約九千元，然證人乙○○卻以五千元低於原價之價格取得上
    開二包安非他命，依前開最高法院判決所示，應僅得論以轉讓第二級毒品罪論處
    ；又被告雖曾於警詢中坦承有販賣安非他命之犯行，惟遍查全卷，亦僅有證人乙○○於警詢中證述係向被告購買，是被告販賣安非他命之次數及對象，應僅有本
    件查獲證人乙○○之一次，惟此次販賣之價格既係低於原價而無利得，自無從依
    此次有償轉讓乙○○之行為，即認被告有販賣安非他命之犯行；況被告與證人乙○○係認識多年之好友，被告收取乙○○交付之五千元，衡情應無賺取差價之意
    圖；再被告雖亦有提供安非他命予甲○○之行為，然證人甲○○證稱係被告無償
    提供予其施用，再被告與證人甲○○既為男女朋友關係，且渠二人復同居一處，
    財務共理，衡情被告轉讓毒品於其女友甲○○應確係無償提供無訛，是被告為自
    己及提供女友甲○○施用，而販入毒品安非他命，應非基於販賣他人之目的而購
    入毒品安非他命；此外，查無其他任何具體事證足資證明被告於購入安非他命之
    初即有販賣而從中圖得利益之意圖，亦無任何確切事證證明被告販賣安非他命予
    乙○○而從中牟取利益，自難率以販賣罪名相繩，惟本院認為被告交付安非他命
    予乙○○之行為與公訴人起訴之基本社會事實相同，爰酌予變更起訴法條。被告
    各次轉讓前持有第二級毒品安非他命之低度行為，應為轉讓之高度行為所吸收，
    不另論罪。又被告與甲○○間就前揭轉讓第二級毒品安非他命予乙○○之犯行，
    具有犯意聯絡及行為分擔，應依刑法第二十八條之規定論以共同正犯（縱被告甲○○係基於幫助之意思，然其參與之轉讓毒品係構成要件之行為，仍應論以共同
    正犯）。再被告先後六次轉讓安非他命予甲○○施用及一次轉讓安非他命予乙○○施用之犯行，時間緊接，手法相若，所犯為同一罪名，顯係基於概括犯意反覆
    為之，應依連續犯之規定以一罪論，並加重其刑。另公訴人雖僅就被告轉讓乙○○第二級毒品安非他命之犯行提起公訴，然檢察官就犯罪事實一部起訴者，其效
    力及於全部，本件被告無償轉讓第二級毒品安非他命予甲○○之犯罪事實，與前
    揭論罪科刑部分，有連續犯之關係，已如前述，本院自應就屬於裁判上一罪之此
    部分犯行一併加以裁判。(二)又查被告丙○○以倒車迴轉之強暴方式，妨害員警己○○、戊○○二人依法執行職務，核其所為係犯刑法第一百三十五條第一項之對
    於執行職務之公務員施以強暴罪。再刑法第一百三十五條第一項妨害公務執行罪
    ，係屬妨害國家公務之執行，為侵害國家法益，並非侵害個人法益之犯罪，如對
    於公務員二人以上依法執行職務時，施強暴脅迫，仍屬單純一罪，無刑法第五十
    五條所謂「想像競合犯」之法例適用。本件被告同時施強暴於二名員警，其所侵
    害者為一個國家法益，而非數個個人法益，應僅論以一罪，附此敘明。(三)再被告
    所犯上開二罪間，犯意各別，罪名不同，應分論併罰。(四)又被告有如事實欄所載
    前科執行完畢情形，其於五年內再犯上開有期徒刑之二罪，均為累犯，各應依法
    加重其刑，並就轉讓第二級毒品罪部分遞加重其刑。(五)爰審酌被告素行不良，有
    其前科紀錄表在卷足參，其明知安非他命戕害身心，竟違反禁令，轉讓具成癮性
    之第二級毒品與他人，造成社會之危害，及被告藐視執法人員，無視公權力之行
    使，暨其犯罪後態度等一切情狀，分別量處如主文所示之刑，並定其應執行刑。
三、按毒品危害防制條例第十九條第一項規定：「犯第四條至第九條、第十二條、第
    十三條或第十四條第一項、第二項之罪者，其供犯罪所用或因犯罪所得之財物，
    均沒收之，如全部或一部不能沒收時，追徵其價額或以其財產抵償之」，係採義
    務沒收主義。凡供販賣毒品所用或因犯罪所得之財物，均應宣告沒收，不能沒收
    時，追徵其價額或以其財產抵償之，不以當場搜獲扣押者為限。本件被告違反毒
    品危害防制條例第八條第二項之轉讓第二級毒品罪犯行，自證人乙○○處所收受
    之五千元係被告轉讓安非他命之所得，是扣案被告陳俊杰所有之一萬四千五百元
    中之五千元應依毒品危害防制條例第十九條第一項規定予以宣告沒收，另九千五
    百元雖係被告所有，然無證據證明係被告因犯罪所得之財物，爰不併予宣告沒收
    。又被告轉讓予證人乙○○施用之二包安非他命（總毛重三．八一公克，總淨重
    三．０五公克，共取０．０六公克供鑑驗用罄，總餘二．九九公克），因已移入
    證人乙○○持有中，並為證人乙○○施用第二級毒品罪之證據，已於證人乙○○
    施用毒品案件中扣押，並經該案依法沒收銷燬（詳本院九十三年度訴字第二六０
    八號被告乙○○違反毒品危害防制條例案件之刑事判決），於本案自無庸再為沒
    收銷燬之諭知。至扣案之行動電話七支（其中三支即門號0000000000
    號、0000000000號、0000000000號行動電話係證人甲○○
    所有）、電子磅秤一台、分裝袋十三個及帳冊二本，據被告於本院審理時供稱：
    扣案之手機有些並未使用，平日係用來聯絡使用，並非用來販毒，而扣案之電子
    磅秤及分裝袋則係伊向綽號「阿楊」之成年男子買扣案之毒品時，因綽號「阿楊
    」之成年男子臨時北上，所以將之寄放伊這裡，並非伊所有，而帳冊二本則是伊
    與朋友玩賭大老二時的記帳或伊向別人買毒品時之記錄等語，顯然否認此等物品
    係供本件轉讓第二級毒品所用之物，而本院觀諸上開帳冊之記載，或有金額、幾
    包、幾錢等疑似販賣毒品之記載，惟被告既乏販賣毒品之罪嫌（詳如後述），且
    帳冊內亦確有不明之欠帳記錄，實有可能如被告所述係他人積欠賭債之記錄，又
    帳冊記載之原因多端，尚無從據以認定該等記載必係被告轉讓毒品之對象及所收
    受之金額，是難認該帳冊確屬被告供轉讓毒品之記要。另查扣之電子磅秤一台及
    分裝袋十三個，因查無積極證據足資證明被告以之供轉讓之用，故均無從於本案
    中宣告沒收之。至其餘扣案之第一級毒品海洛因三十包（合計淨重二九．０七公
    克，空包裝重十一．五八公克，純度二七．六九％，純質淨重八．０五公克）、
    第二級毒品安非他命七包（合計淨重三一．二七公克，空包裝重三．０五公克）
    ，依被告於本院審理時供承係伊與女友甲○○買來供自己施用等語，復因查無積
    極證據足資證明被告有以之供轉讓之用，則既與本案轉讓第二級毒品無直接之牽
    連關係，而屬被告另案施用第一、二級毒品罪之證據，自應由另案為適法之處置
    ，併此敘明。
貳、不另諭知無罪（販賣第二級毒品罪部分）及無罪（販賣第一級毒品罪）部分：
一、公訴意旨另以：被告丙○○自九十三年二月間某日起，向姓名、年籍不詳之綽號
    「阿楊」男子，購買第一級毒品海洛因及第二級毒品安非他命後，即以門號00
    00000000號行動電話為交易聯絡方式，在不詳地點販賣第一級毒品海洛
    因及第二級毒品安非他命予姓名、年籍不詳之綽號「阿福」、「阿棋」等人，因
    認被告此亦涉有毒品危害防制條例第四條第二項之販賣第二級毒品罪嫌及同條例
    第四條第一項之販賣第一級毒品罪嫌云云。
二、本件公訴人認被告涉有前述犯行，係以被告對上揭犯行於警詢及偵查中坦承不諱
    ，並有第一級毒品海洛因、第二級毒品安非他命及帳冊二本扣案足稽，為其論據
    ；惟訊據被告則堅決否認有販賣第一級毒品及第二級毒品之犯行，辯稱：伊並未
    販賣第一、二級毒品，而扣案之第一級毒品海洛因、第二級毒品安非他命係伊與
    甲○○共同以十幾萬元向年約四十餘歲，綽號「阿楊」之男子買入，供伊自己施
    用，帳冊二本則是伊與朋友玩賭大老二時的記帳或伊向別人買毒品時之記錄等語
    。經查：被告雖於偵查中供承其有賣過海洛因及安非他命予綽號「阿福」、「阿
    棋」等人云云（詳九十三年度偵字第一０七九九號卷第七十二頁）），然此業據
    被告於本院審理時堅詞否認，則被告此部分販毒之自白是否屬實，即有疑義。而
    扣案之帳冊二本雖記載有金額、幾包、幾錢及人別（綽號）等字樣，然此記載之
    原因多端，尚無從據以認定此等記載必係被告販賣第一級毒品及第二級毒品之對
    象及金額，況綽號「阿福」、「阿棋」之人名亦均未見記載於上開二本帳冊內，
是益難認定該二本帳冊確屬被告供販賣（或轉讓）毒品之記要；至扣案數量頗多
    之第一級毒品海洛因及第二級毒品安非他命，被告既供稱係自己施用而購買，核
    與證人甲○○於本院審理時之證述相符，公訴人指該些毒品均係供販賣之用而販
    入一情亦屬有疑；又扣案之電子磅秤一台及分裝袋十三個，被告既辯稱：係伊向
    綽號「阿楊」之成年男子買扣案之毒品時，因綽號「阿楊」之成年男子臨時北上
    ，所以將之寄放伊這裡，並非伊所有等語，復查無任何積極證據足資證明被告曾
    利用上開電子磅秤及分裝袋以供分裝、販賣毒品之用，自亦難據此證物為被告不
    利之認定。此外，「阿福」、「阿棋」等人均無具體之姓名、年籍以供本院傳訊
    查證，本院實難徒憑被告前開翻異而有瑕疵之自白，遽採為被告販賣第一級毒品
    海洛因及第二級毒品安非他命之依據。
三、縱上所論，本件檢察官所舉事證無法積極證明被告有此部分犯販賣第一級毒品及
    第二級毒品罪行，本院復查無其他不利於被告的事證。惟公訴意旨認被告所犯之
    販賣予乙○○第二級毒品罪部分，因本院認定被告係犯轉讓第二級毒品罪，兩者
    基本社會事實同一，並經本院變更法條就被告轉讓乙○○第二級毒品罪，論罪科
    刑如前所述，是公訴人就前開指訴被告販賣第二級毒品予綽號「阿福」、「阿棋
    」等人部分，因與前揭論罪科部分，有連續犯之裁判上一罪關係，爰不另為無罪
    之諭知。至公訴人指訴被告販賣第一級毒品海洛因之犯行，因仍有合理懷疑存在
    ，而無從產生被告為有罪之確信，自應為被告無罪之諭知，以昭審慎。
肆、證人甲○○與被告共同轉讓第二級毒品予證人乙○○施用部分，應由檢察官另行
    偵辦。
據上論斷，應依刑事訴訟法第二百九十九條第一項前段、第三百條、第三百零一條第
一項，毒品危害防制條例第八條第二項、第十九條第一項，刑法第十一條、第二十八
條、第五十六條、第一百三十五條第一項、第四十七條、第五十一條第五款，罰金罰
鍰提高標準條例第一條前段，判決如主文。
本案經檢察官丁○○到庭執行職務。
中      華      民      國    九十三    年     十二     月      七      日
                                臺灣臺中地方法院刑事第十三庭
                                    審判長  法  官  許  旭  聖
                                            法  官  陳  可  薇
                                            法  官  許  月  馨
右正本證明與原本無異。
如不服本判決，應於送達後十日內向本院提出上訴狀（須附繕本），上訴於台灣高等
法院台中分院。
                                            書記官
中      華      民      國    九十三    年     十二     月      七      日
附錄論罪科刑法條
毒品危害防制條例第八條第二項
轉讓第二級毒品者，處六月以上五年以下有期徒刑，得併科新臺幣一百萬元以下罰金
。
刑法第一百三十五條第一項
對於公務員依法執行職務時，施強暴脅迫者，處三年以下有期徒刑、拘役或三百元以
下罰金。
